【裁判字號】    99,交聲,670
【裁判日期】    990705
【裁判案由】    違反道路交通管理處罰條例聲明異議
【裁判全文】
臺灣臺北地方法院交通事件裁定         99年度交聲字第670號
原處分機關  臺北市交通事件裁決所
異  議  人
即受處分人  乙○○
上列受處分人因違反道路交通管理處罰條例案件，對於臺北市交
通事件裁決所99年5 月3 日所為之處分（原處分案號：北市裁罰
字第裁22-AEY018924號）聲明異議，本院裁定如下：
    主  文
異議駁回。
    理  由
一、按汽車駕駛人飲用酒類或其他類似物後其吐氣所含酒精濃度
    超過每公升0.25毫克或血液中酒精濃度超過百分之0.05以上
    者，不得駕車，道路交通安全規則第114 條第2 款定有明文
    。又汽車駕駛人，駕駛汽車經測試檢定有酒精濃度超過規定
    標準者，處新臺幣（下同）15,000元以上60,000元以下罰鍰
    ，並當場移置保管其車輛及吊扣其駕駛執照1 年，及應接受
    道路交通安全講習，道路交通管理處罰條例第35條第1 項第
    1 款、第24條第1 項第2 款定有處罰明文。
二、本件異議人即受處分人乙○○騎乘車號5HL-336 號一般重型
    機車，於民國99年3 月18日凌晨0 時44分，在臺北市○○○
    路、林森南路口經警以受處分人酒精濃度超過規定標準，酒
    精值為每公升0.41毫克之違規行為掣單舉發，嗣異議人於舉
    發通知單上所載應到案日期即99年4 月2 日前向原處分機關
    即臺北市交通事件裁決所提出申訴，經原處分機關函請原舉
    發單位即臺北市政府警察局中正第二分局調查結果，仍認受
    處分人有上開違規之行為，原處分機關乃於99年5 月3 日依
    道路交通管理處罰條例第35條第1 項第1 款等規定，裁處異
    議人罰鍰30,000元，及吊扣駕照12個月，並應施以道安講習
    。
三、異議意旨略以：伊於當日即99年3 月17日下班後，與同事前
    往公司附近餐館聚餐，席間晚間10點多僅喝一瓶啤酒，後於
    同日晚上12時20分左右離開餐館，當下意識十分清醒，且伊
    於騎車前有使用口氣清新劑，該清新劑內含酒精成分，故測
    得酒精濃度達每公升0.41毫克，應是伊使用口氣清新劑殘留
    口腔之結果，且臨檢攔停之甲○○警官未善盡告知義務，於
    燈光昏暗之情況下，請異議人於紙上簽名，故其應有權益蒙
    受損失，此次臨檢有瑕疵，為此聲明異議，請求撤銷原處分
    云云。
四、經查：
（一）異議人於前揭時間飲用啤酒後，騎乘機車行經臺北市○○
      ○路、林森南路口，經警施以酒精濃度測試結果超過規定
      標準，呼氣酒測值為每公升0.41毫克，此為異議人所不爭
      執，並經證人即舉發員警甲○○於本院調查中到庭具結證
      述明確，復有舉發違反道路交通管理事件通知單、呼氣酒
      精測試器檢定合格證書及臺北市政府警察局中正二分局99
      年4 月9 日北市警中正二分交字第09930425000 號書函各
      1 份在卷可稽。
（二）雖異議人辯稱當天伊有使用含酒精成分之口氣清新劑才會
      導致酒測值達0.41云云。惟證人甲○○警員到庭證稱：「
      （問：攔停情形如何？）當天我是22時到02時執行酒測勤
      務，地點是在林森南路與羅斯福路口，於0 時45分時，我
      攔查到乙○○，我將他攔下的時候，我有聞到他身上有酒
      味，我問他是否有喝酒，他說他有喝一點酒，我並詢問他
      喝完酒結束是幾點，他說他喝酒結束的時間是23時30分，
      據我攔查到他的時間是0 時45分，已經超過喝酒結束15分
      鐘以上，我就沒有主動提供礦泉水予受處分人喝，在酒測
      前，我有給他簽結束飲酒的確認書，經受處分人看完以後
      並於下面簽名，即實施酒測。酒測值數據顯示為0.41毫克
      ，現場我就依法扣車，並即開立扣車單及告發單」、「（
      問：當時乙○○有跟你講他有噴口氣清香劑嗎？）沒有」
      、「（問：你從乙○○嘴巴可以聞到口氣清淨劑的味道嗎
      ？）沒有」等語，且異議人在酒測前已於員警提供之確認
      書上，勾選「確已飲酒結束逾15分鐘以上，且無服用含酒
      精成分之物品（如蜂膠、感冒糖漿、漱口水等）」之選項
      ，並於受稽查人簽章欄簽名等情，此有經異議人確認之確
      認書影本1 紙附卷可稽。則異議人於酒測前既未告知實施
      酒測之警員有使用含酒精成分之口氣清新劑乙事，復親自
      在確認書上簽名確認表示並無服用含酒精成分之物品，顯
      見異議人當時除飲酒之外，應無服用任何含酒精成分之物
      品（含口氣清新劑），否則豈有未告知施以酒測之員警而
      在確認書上簽名確認之理。是在異議人未能舉證證明其於
      酒測前有使用含有酒精成分之口氣清新劑之情形下，自難
      認異議人事後前揭所辯可採。又異議人既已自承其飲酒超
      過15分鐘以上，施以酒測之員警即無須再提供礦泉水予異
      議人漱口之必要，則本件舉發程序合於取締酒後駕車程序
      之作業規定，於法並無瑕疵。
（三）再參酌執勤警員該次所使用之呼氣酒精測試器（型號「RB
      T IV」、器號020188/074673 號、檢定合格單號M0000000
      0 號），業經經濟部標準檢驗局於99年1 月5 日檢驗合格
      ，有效期限為1 年（至100 年1 月5 日），本件對異議人
      施以酒測之時間，係在該檢定有效期限內，此有經濟部標
      準檢驗局99年1 月6 日出具之呼氣酒精測試器檢定合格證
      書1 份在卷可稽，基此，所測得之酒測值自有相當之精準
      度，則異議人所測已超過法定標準（0.25毫克）甚多，達
      每公升0.41毫克，故異議人確有酒後駕車之違規行為堪以
      認定。
五、綜上所述，異議人確有於前揭時地，飲酒後騎乘重型機車之
    違規行為，堪以認定。從而，原處分機關援引前揭道路交通
    管理處罰條例等規定，裁處異議人罰鍰30,000元，並吊扣駕
    駛執照12個月及施以道安講習，核無違誤或不當之處，本件
    異議為無理由，應予駁回。
據上論斷，應依道路交通案件處理辦法第19條，裁定如主文。
中    華    民    國    99    年    7     月    5     日
                          交通法庭法  官  吳俊龍
上正本證明與原本無異。
如不服本裁定，應於送達後5 日內向本院提出抗告狀。
                                  書記官  劉俊源
中    華    民    國    99    年    7     月    5     日

司法院資訊處製作；財團法人民間司法改革基金會備份。
